【裁判字號】    95,訴,2909
【裁判日期】    951228
【裁判案由】    槍砲彈藥刀械管制
【裁判全文】
臺灣板橋地方法院刑事判決              95年度訴字第2909號
公  訴  人  臺灣板橋地方法院檢察署檢察官
被      告  乙○○
選任辯護人  鄭崇文律師
上列被告因違反槍砲彈藥刀械管制條例案件，經檢察官提起公訴
（九十五年度偵字第一八六四三號），本院判決如下：
    主  文
乙○○未經許可，寄藏可發射子彈具有殺傷力之改造手槍，處有
期徒刑參年捌月，併科罰金新臺幣參萬元，罰金如易服勞役，以
新臺幣壹仟元折算壹日。扣案如附表一、二、四所示之物均沒收
之。
    事  實
一、乙○○明知可發射金屬或子彈具有殺傷力之改造手槍、子彈
    及槍枝之主要組成零件，係槍砲彈藥刀械管制條例所定之違
    禁物品，非經許可不得持有、寄藏，竟仍同意真實姓名年籍
    不詳綽號「小白」成年男子請求代為保管之委託，而基於寄
    藏之犯意，於民國九十五年七月十五日凌晨三、四時許，在
    臺北縣土城市○○路三十七號三樓住處，向「小白」收受如
    附表一、二、三、四所示具殺傷力之改造手槍、子彈及金屬
    槍管、槍身後，隨即將之藏放於其上址住所內。嗣於九十五
    年八月二日十七時四十分許，為警持搜索票在上址當場查獲
    ，並扣得如附表所示之槍、彈及金屬槍管、槍身。
二、案經臺北縣政府警察局移送臺灣板橋地方法院檢察署檢察官
    偵查起訴。
    理  由
一、犯罪事實之認定：
  (一)訊之被告乙○○對於上揭受寄事實與查獲過程固坦承不諱，
    惟堅詞否認有何寄藏犯行，辯以「小白」持交保管之時，係
    以木盒包裝，「小白」亦未告知係何物品，伊當時並不知其
    內實為槍、彈及金屬槍管、槍身，直至數日後伊打開時方為
    得知，伊欲要求「小白」取回，然無法尋得其人，即遭警查
    獲云云。
  (二)經查：
    1.警於九十五年八月二日十七時四十分許，持搜索票在被告
      乙○○位於臺北縣土城市○○路三十七號三樓住處，查獲
      其所持有如附表一、二、三、四所示之槍、彈及金屬槍管
      、槍身之事實，為被告自承在卷，核與證人即查獲員警甲
      ○○於本院審理中所為之證述合致，並有扣案該等槍、彈
      及金屬槍管、槍身可資佐據。又該等物品係被告同意「小
      白」請求代為保管之委託，而在其上開住處內向「小白」
      收受後，即存放於其上址住所內，此亦迭據被告於警詢、
      偵查及本院審理中是認無訛。是以扣案槍、彈及金屬槍管
      、槍身，客觀上確係在被告受託寄藏持有之狀態下而為警
      查獲乙節，已足為認定。
    2.又扣案物品經囑託內政部警政署刑事警察局鑑定結果，槍
      支部分附表一編號一係由仿ＦＮ廠半自動手槍製造之槍枝
      換裝土造金屬槍管改造而成之改造手槍，機械性能良好，
      可擊發適用之子彈，具殺傷力；附表一編號二則係由仿Ｃ
      ＯＬＴ廠一九○八ＣＡＬＩＢＥＲ二五型半自動手槍製造
      之槍枝換裝土造金屬槍管改造而成之改造手槍，機械性能
      良好，可擊發適用之子彈，具殺傷力；附表二、三則均係
      土造子彈，經採樣如附表三所示之土造子彈乙顆試射，可
      擊發，認具殺傷力，此有該局九十五年八月二十八日刑鑑
      字第○九五○一一六六三○號槍彈鑑驗書附卷可稽，是以
      扣案改造手槍二支與土造子彈四顆均具有殺傷力之事實，
      足為認定。另附表四部分經鑑定為金屬槍管及金屬槍身，
      有上開槍彈鑑驗書存卷可憑，而槍管、槍身業經內政部八
      十六年十一月二十四日台（八六）內警字第八六七○六八
      三號公告為槍枝主要組成零件，是扣案金屬槍管、槍身各
      二個為槍砲彈藥刀械管制條例所定之槍枝主要組成零件之
      事實，亦堪認定。
    3.被告雖否認其主觀上有受寄物品係槍、彈及主要組成零件
      之認識，而不具犯罪之故意，並以上開情詞置辯。惟：
      (1)被告於警詢中即已自承，扣案槍、彈及金屬槍管、槍身
        係「小白」因畏懼遭警查緝，乃寄放在伊住處等語，偵
        查中亦明確供陳扣案之金屬槍管、槍身等組成零件係「
        小白」至伊住處所拆卸等語明確（參偵查卷第十二頁、
        第四十七頁），則「小白」既係在其住處拆卸扣案金屬
        槍管、槍身等組成零件，被告亦知悉其事，足認其於受
        寄之初即已知曉「小白」委託保管之物為槍、彈及金屬
        槍管、槍身。又其於警詢、偵查中始終未為此項辯解，
        於本院審理時突以此置辯，其真實性本值高度存疑；而
        是項辯解不惟與其上開警詢、偵查中之供述有所出入，
        且其於警詢、本院羈押訊問與審理中亦均陳稱「小白」
        係因自己住處有很多警察，不安全，畏懼遭警查緝而寄
        放伊住處等語（參偵查卷第十二頁，本院九十五年度聲
        羈字第六四六號卷附九十五年八月三日訊問筆錄、本院
        九十五年九月二十八日準備程序筆錄及九十五年十二月
        十四日審判筆錄），顯見其當時確知「小白」所寄放之
        物係屬法定違禁物品無訛。雖被告於審理中尚辯陳當時
        伊以為「小白」所寄放之物可能為水電方面之物品云云
        ，惟水電相關工具或產品並非違禁物品，實無遭警查緝
        之虞，「小白」又何懼之有？此顯與事理相違，並足認
        被告是項辯解係屬虛偽不實，委無可採。
      (2)又被告聲請調查之證人蕭閔昇，雖於本院證稱「小白」
        係於九十五年七月二十八日或二十九日其中一日將扣案
        物品交付被告，當時其亦在場，扣案物品係以木盒盛裝
        ，其外並以袋子包裝，被告本不同意寄放，然「小白」
        將東西放了就走，且亦未將該木盒打開云云，而被告於
        證人上開證述後，就受寄日期部分亦附和其詞。惟被告
        於警詢及偵查中均稱「小白」前來寄放之日期為九十五
        年七月十五日左右或七月中等語（參偵查卷第十二頁、
        第四十七頁），且在本院準備程序時則辯稱其受寄時原
        本不知是槍彈等物，直至七月底方為直悉云云（參本院
        九十五年十月十九日準備程序筆錄第二頁），依上開供
        述其受寄之日期確為今年七月十五日左右之七月中旬左
        右，而其本件遭查獲之日期為九十五年八月二日，距其
        所述上揭受寄日期僅相隔十餘日，被告當無誤記或遺忘
        之理，堪認其上開日期之供述確係依其正確之記憶所為
        。然證人蕭閔昇於本院則證稱其所見「小白」寄放扣案
        物品之日期為九十五年七月二十八日或二十九日其中一
        日，此與被告上開所述之受寄日期出入甚鉅。再者被告
        於警詢中明確指陳「小白」身高約一百六十公分等語（
        參偵查第十二頁），而證人蕭閔昇則證稱自己身高為一
        百七十公分，「小白」則尚較自己為高等語（參本院審
        判筆錄第十四頁、第十五頁），亦與被告所為供述亦明
        顯不符，且相差甚鉅。苟證人蕭閔昇確有親見其事，何
        以所述日期會與被告先前所指明顯不同？何以對「小白
        」之身高之描述會有如此偌大之差距？凡此均足令人對
        其證述可信度存疑，參酌其係被告之友人，並由被告聲
        請調查，實不能排除其係基於情誼為迴護被告而故為有
        利被告之不實證述之可能性。從而證人蕭閔昇之證述既
        存有如上明顯瑕疵，復無其他事證可為其證述內容之佐
        據，其所為證述實難屬實，而無可採信，不足為有利被
        告之認定基礎。
      (3)從而依被告於警詢、偵查中之供述，及扣案物品於查獲
        時確在其持有掌握之中等事證，被告於受寄之初即已知
        悉「小白」委託保管之物為槍、彈及金屬槍管、槍身等
        物無訛。
    4.又被告認其受寄未久即遭查獲，質疑不無遭「小白」與警
      聯手設計陷害之虞云云，然證人即查獲員警亦到庭敘明本
      件係經檢舉該處有毒品犯罪，乃於聲請核發搜索票後，到
      場執行搜索而起獲毒品與扣案物品等語，核與當日於現場
      同時扣得安非他命、吸食器、磅秤等物之情形相符（參卷
      附臺北縣政府警察局刑事警察大隊扣押物品目錄表），其
      查獲過程合於刑事訴訟法第一百五十二條之規定，並無可
      議之處，且被告上開辯解僅屬其個人主觀之懷疑，亦乏任
      何事證可據，自難能藉此卸免其責。
    5.此外，復有查獲現場相片十八幀在卷可為佐憑，本件事證
      已臻明確，被告如事實欄所載之犯行足為認定，應予依法
      論科。
二、論罪科刑之法律適用：
  (一)核被告所為，係犯：(1)槍砲彈藥刀械管制條例第八條第四項
    之罪（未經許可寄藏其他可發射子彈具有殺傷力之槍枝部分
    ）；(2)同條例第十二條第四項之罪（未經許可寄藏子彈部分
    ）；(3)同條例第十三條第四項之罪（未經許可寄藏槍枝之主
    要組成零件部分）。其以單一寄藏行為同時觸犯上開三罪名
    ，為想像競合犯，應依刑法第五十五條之規定從其中較重之
    同條例第八條第四項之罪論處。
  (二)爰審酌：1.被告前無犯罪執行紀錄，有卷附臺灣高等法院被
    告前案紀錄表足稽，素行非劣；2.教育程度為國民小學畢業
    （參被告警詢筆錄教育程度欄），並非毫無智識能力；3.因
    受友人所託而非法寄藏槍、彈及槍枝主要組成零件，動機雖
    非惡劣，但行為仍有可訾4.其擅自受寄持有槍彈及槍板主要
    組成零件之行為，亦造成社會安全潛在之危害；5.被告於訊
    問時得保持緘默，無須違背自己之意思而為陳述，刑事訴訟
    法第九十五條第二款定有明文，此為我國刑事訴訟法明文賦
    與被告緘默權之規定，是被告於法院審理中，自得本諸緘默
    權而拒絕陳述或拒絕違背自己之意思而為陳述，蓋被告未經
    審判證明為有罪確定前，推定其為無罪，而國家對被告行使
    刑罰權，係對人民基本權利之嚴厲侵害，則在無罪推定之原
    則下，於進行刑罰權確認之程序中，自應由國家負積極證明
    之責，而無強使被告在此不利於己之程序中違背其意願而為
    陳述之理，是法律賦與被告此項消極對抗作用之緘默權，良
    有以致；然上開規定僅賦與被告消極緘默之權，除此之外並
    未容許被告得進一步以積極之方式為不實陳述或主張，此諒
    屬立法者於「人權保障」與「社會保安」兩端之間持平之考
    量，以避免被告對法院實行確認國家刑罰權法定程序任加干
    擾；從而被告於審理程序中如能自白犯行，固可作為犯罪後
    態度良好之考量情狀，然如被告放棄此項緘默權利，而於偵
    審程序中僅進一步為不實之積極否認，此即逸脫其正當權利
    之行使範圍，當屬其犯罪後態度之表現，而可作為法院審酌
    刑度之事項。本件被告經起訴後，於本院首次訊問時則改異
    前詞，辯稱受寄時不知為槍彈等物云云，冀圖藉由主觀犯意
    之欠缺以卸免其責，然其於審理中所稱受寄日期不惟與其警
    詢及偵查中所陳出入甚鉅，且尚誑稱當時以為係水電等物品
    云云，與其所稱「小白」係因懼受警查獲該等物品方為寄放
    之緣由明顯不符，足認其於本院審理中所為辯解係屬虛偽陳
    述。則其既放棄緘默權之正當訴訟權利行使，而進一步積極
    為不實主張，犯罪後態度難認良好，自應予相當之非難，不
    宜輕縱；等一切情狀，量處如主文所示之刑，並就所處罰金
    刑部分諭知如主文所示之易服勞役折算標準，以資儆懲。
  (三)扣案如附表一、二、四所示之改造手槍、未試射之土造子彈
    與金屬槍管、槍身，均為違禁物，應依刑法第三十八條第一
    項第一款併予以宣告沒收。而如附表三所示已試射之土造子
    彈乙顆，因於鑑定時業經試射而不具子彈之功能，非違禁物
    ，復非屬被告所有之物或供本件犯罪所用物，核與刑法第三
    十八條所定之沒收要件不符，爰不為沒收之宣告，併此敘明
    。
三、不另為無罪諭知部分之說明：公訴意旨尚以警所起獲被告受
    寄物品當中，尚包括護木四片，因認就此部分亦涉犯槍砲彈
    藥刀械管制條例第十三條第四項之未經許可寄藏槍枝之主要
    組成零件罪嫌。惟查：扣案護木四片，並非內政部依槍砲彈
    藥刀械管制條例第四條第三項之授權而以八十六年十一月二
    十四日台（八六）內警字第八六七○六八三號公告所指定之
    為槍枝主要組成零件，此有內政部警政署九十五年十一月二
    十二日警署保字第○九五○一四九六五二號函在卷可據，是
    被告受寄而持有扣案護木四片自不構成槍砲彈藥刀械管制條
    例第十三條第四項之犯罪。此外，復無其他事證可認被告此
    部分有何犯行，因公訴人認此部分與前開起訴論科部分具實
    質上一罪之關係，爰不另為無罪之諭知，附此敘明。
據上論斷，應依刑事訴訟法第二百九十九條第一項前段，槍砲彈
藥刀械管制條例第八條第四項、第十二條第四項、第十三條第四
項，刑法第十一條前段、第五十五條、第四十二條第三項、第三
十八條第一項第一款，判決如主文。
本案經檢察官曾文鐘到庭執行職務。
中    華    民    國    95    年    12    月    28    日
                  刑事第十一庭  審判長法  官  侯  志  融
                                      法  官  張  宏  節
                                      法  官  楊  博  欽
以上正本證明與原本無異
如不服本判決應於送達後十日內向本院提出上訴狀
                                      書記官  李  慈  容
中    華    民    國    95    年    12    月    28    日
附錄本案論罪科刑法條全文：
槍砲彈藥刀械管制條例第八條
  未經許可，製造、販賣或運輸鋼筆槍、瓦斯槍、麻醉槍、獵槍
  或空氣槍者，處五年以上有期徒刑，併科新台幣一千萬元以下
  罰金。
  未經許可，轉讓、出租或出借前項所列槍枝者，處三年以上十
  年以下有期徒刑，併科新台幣七百萬元以下罰金。
  意圖供自己或他人犯罪之用，而犯前二項之罪者，處無期徒刑
  或七年以上有期徒刑，併科新台幣一千萬元以下罰金。
  未經許可，持有、寄藏或意圖販賣而陳列第一項所列槍枝者，
  處一年以上七年以下有期徒刑，併科新台幣七百萬元以下罰金
  。
  第一項至第三項之未遂犯罪之。
槍砲彈藥刀械管制條例第十二條
  未經許可，製造、販賣或運輸子彈者，處一年以上七年以下有
  期徒刑，併科新台幣五百萬元以下罰金。
  未經許可，轉讓、出租或出借子彈者，處六月以上五年以下有
  期徒刑，併科新台幣三百萬元以下罰金。
  意圖供自己或他人犯罪之用，而犯前二項之罪者，處三年以上
  十年以下有期徒刑，併科新台幣七百萬元以下罰金。
  未經許可，持有、寄藏或意圖販賣而陳列子彈者，處五年以下
  有期徒刑，併科新台幣三百萬元以下罰金。
  第一項至第三項之未遂犯罰之。
槍砲彈藥刀械管制條例第十三條
  未經許可，製造、販賣或運輸槍砲、彈藥之主要組成零件者，
  處三年以上十年以下有期徒刑，併科新台幣七百萬元以下罰金
  。
  未經許可，轉讓、出租或出借前項零件者，處一年以上七年以
  下有期徒刑，併科新台幣五百萬元以下罰金。
  意圖供自己或他人犯罪之用，而犯前二項之罪者，處五年以上
  有期徒刑，併科新台幣1 千萬元以下罰金。
  未經許可，持有、寄藏或意圖販賣而陳列第一項所列零件者，
  處六月以上五年以下有期徒刑，併科新台幣三百萬元以下罰金
  。
  第一項至第三項之未遂犯罰之。
附表一：
（扣案經鑑定具殺傷力之槍枝）
┌──┬───────────┬───┬────────┐
│編號│品                  名│數  量│管  制  編  號  │
├──┼───────────┼───┼────────┤
│ 一 │改造手槍              │乙枝  │0000000000      │
├──┼───────────┼───┼────────┤
│ 二 │改造手槍              │乙枝  │0000000000      │
└──┴───────────┴───┴────────┘
附表二：
（扣案經鑑定具殺傷力而未試射之子彈）
┌──┬───────────┬───┐
│編號│品                  名│數  量│
├──┼───────────┼───┤
│ 一 │土造子彈              │三顆  │
└──┴───────────┴───┘
附表三：
（扣案具殺傷力而已試射之子彈）
┌──┬───────────┬───┐
│編號│品                  名│數  量│
├──┼───────────┼───┤
│ 一 │土造子彈              │乙顆  │
└──┴───────────┴───┘
附表四：
（扣案之槍枝主要組成零件）
┌──┬───────────┬───┐
│編號│品                  名│數  量│
├──┼───────────┼───┤
│ 一 │金屬槍管              │二枝  │
├──┼───────────┼───┤
│ 一 │金屬槍身              │二個  │
└──┴───────────┴───┘


司法院資訊處製作；財團法人民間司法改革基金會備份。
